【裁判字號】    97,簡上,42
【裁判日期】    980605
【裁判案由】    給付票款
【裁判全文】
臺灣宜蘭地方法院民事判決              97年度簡上字第42號
上訴人      甲○○
被上訴人    乙○○
                      號
上列當事人間請求給付票款事件，上訴人對於中華民國97年10月
8日本院宜蘭簡易庭97年度宜簡字第205號第一審民事簡易判決提
起上訴，經本院合議庭於民國98年5月11日言詞辯論終結，判決
如下：
    主      文
上訴駁回。
第二審訴訟費用新台幣肆仟肆佰柒拾元由上訴人負擔。
    事實及理由
一、上訴人起訴主張：被上訴人於民國79年初持訴外人丙○○所
    簽發如附表所示之支票（下稱系爭支票），以小孩重病需醫
    藥費為由，向上訴人借款新臺幣（下同）28萬元（下稱系爭
    借款）。詎被上訴人屆期前謂小孩病未癒，且支票戶已為拒
    絕往來戶，要求上訴人勿提示，讓其緩還，上訴人心軟同意
    被上訴人暫延債務清償。迄97年5月12日因被上訴人另積欠
    上訴人54,646元，經兩造於代書事務所和解後，同意被上訴
    人以27,300元清償，上訴人並向被上訴人請求返還系爭借款
    ，被上訴人並應允還款，惟迄今仍未清償。爰依借貸之法律
    關係訴請上訴人給付積欠之借款28萬元，及自支付命令繕本
    送達之翌日起至清償日止，按年息百分之5計算之利息等情
    。
二、被上訴人則以：被上訴人並未向上訴人借錢，雙方並無借貸
    之法律關係存在，系爭支票如何而來伊並不知情，退步言，
    上訴人之請求權亦已經罹於時效等語資為抗辯。
三、本件經原審判決上訴人於原審之請求駁回。上訴人全部聲明
    不服提起上訴，並聲明：
（一）原判決廢棄。
（二）被上訴人應給付上訴人28萬元，及自支付命令送達之翌日
      起至清償日止，按年息百分之5計算之利息。
四、兩造不爭執之事實：
（一）上訴人持有被上訴人前妻丙○○所簽發系爭支票1張。
（二）97年5月12日因被上訴人另積欠上訴人54,646元之貨款，
      經雙方於代書事務所和解後，同意被上訴人以27,300元清
      償。
五、本件之爭點乃在：(一)兩造間是否有28萬元之借貸關係存在？
    (二)若有此借貸關係，則該借貸關係是否有請求權時效消滅之
    情形？而本院之判斷如下：
（一）按當事人主張有利於己之事實者，就其事實有舉證之責任
      ，民事訴訟法第277條前段定有明文，是「民事訴訟如係
      由原告主張權利者，應先由原告負舉證之責，若原告先不
      能舉證，以證實自己主張之事實為真實，則被告就其抗辯
      事實即令不能舉證，或其所舉證據尚有疵累，亦應駁回原
      告之請求。」（最高法院17年上字第917號判例意旨參照
      ）。次按「稱消費借貸者，謂當事人一方移轉金錢或其他
      代替物之所有權於他方，而約定他方以種類、品質、數量
      相同之物返還之契約。」，民法第474條第1項亦規定甚明
      ，是依上開規定，消費借貸契約係屬要物契約，須交付金
      錢或其他代替物並移轉所有權於他方，始能成立，是依「
      支票為無因證券，支票債權人就其取得支票之原因，固不
      負證明之責任，惟執票人子既主張支票係發票人丑向伊借
      款而簽發交付，以為清償方法，丑復抗辯其未收受借款，
      消費借貸並未成立，則就借款之已交付事實，即應由子負
      舉證責任。」（最高法院73年度第1次民事庭會議決議〈
      二〉意旨參照）。本件上訴人主張其持有訴外人丙○○簽
      發之系爭支票作為借款憑證以向其借款之情事，固據提出
      被上訴人不爭執其真正之系爭支票為證，惟否認有借款之
      事實，揆諸前揭說明，自應由上訴人就兩造間確有金錢交
      付與借貸意思表示合致之情事負舉證責任。經查：
    (1)上訴人提出系爭支票作為兩造間存在借貸關係，及其已交
      付系爭借款予被上訴人之證明，然以支票為無因證券，交
      付票據之原因容或出於多端，或為贈與、或為買賣、或為
      確保當事人間已存在之法律關係、或為消滅已存在之法律
      關係…等，不一而足，非僅囿於金錢借貸一端而已，無從
      單以系爭支票即足證明兩造有借貸關係存在，及上訴人已
      交付系爭借款予被上訴人。
    (2)上訴人復舉出證人即系爭支票之發票人，亦為被上訴人前
      妻丙○○為證。惟證人丙○○於本院證稱：系爭支票確為
      伊所簽，被上訴人在做生意有使用伊的支票，但支票拿給
      誰伊完全不知道。伊未曾向上訴人借過錢，系爭支票之事
      伊不清楚等語。依其證詞，僅足以證明系爭支票為其所有
      ，平日將支票交由被上訴人使用之事實，並不足以證明兩
      造間曾有借貸關係，亦不足以證明兩造間曾有借貸意思表
      示合致及金錢交付、收受之事實，尚不足為有利於上訴人
      主張之證據。
    (3)此外，被上訴人固不爭執曾於97年5月12日因被上訴人另
      積欠上訴人54,646元之貨款，經雙方於代書事務所和解後
      ，同意被上訴人以27,300元清償之事實，然此部分和解標
      的之債權債務關係與系爭借款關係，係屬二事，自難以此
      推論兩造曾於79年間成立系爭借款之借貸關係。至上訴人
      再提出前開和解事件之後，兩造、丙○○或上訴人之妻之
      電話受信通信紀錄查詢結果等資料為證，但前開資料僅顯
      示其等間曾有通話之紀錄，至於詳細之通話內容，被上訴
      人是否已於通話中坦承確有積欠系爭借款乙事，並不能從
      前開資料中查知，實不足以證明上訴人與被上訴人間有借
      貸關係存在。
（二）又查，即令兩造間存有借貸關係，惟按請求權，因15 年
      間不行使而消滅，民法第125條前段定有明文。上訴人主
      張被上訴人於79年初持系爭支票向其借款，於票期屆滿即
      前經被上訴人央求暫勿提示等語，足認系爭借款關係若係
      存在，其清償期即為系爭支票之到期日79年4月30日。故
      而，上訴人就系爭借款之請求權迨至94年4月29日已因15
      年間不行使而消滅。上訴人固主張其曾於請求權時效期間
      多次向被上訴人催討云云，惟為被上訴人所否認，證人丙
      ○○亦證稱：79年之後未曾受上訴人催討，被上訴人有無
      受催討伊並不知情等語，應認上訴人之借款請求權於請求
      權時效期間，未曾有請求、承認或起訴等中斷時效之事由
      存在。至於上訴人提出其於96年間曾對丙○○發支付命令
      、於97年1月31日為向被上訴人催討系爭借款債務而寄發
      之存證信函，或於97年間上訴人曾多次向被上訴人催討債
      務抑或被上訴人曾經承認借款債務等節，因其時間點均在
      系爭借款請求權時效已完成之後，上訴人對被上訴人之返
      還借款請求權無從回復，亦不生中斷時效或中斷事由終止
      重行起算時效之問題，從而，上訴人請求再次傳喚證人丙
      ○○、楊錦菊以證明於97年間上訴人曾多次向被上訴人催
      討債務，抑或被上訴人曾經承認借款債務乙事，縱令屬實
      ，亦不足為有利於上訴人之認定，核無必要。故上訴人之
      請求權因15年未行使而消滅，被上訴人拒絕給付，於法有
      據。
六、綜上所述，本件上訴人既無法舉證證明兩造間借貸關係成立
    之事實，借款關係縱使存在，亦已罹於時效，是其主張均非
    可採。從而，上訴人依據借貸之法律關係，請求被上訴人應
    給付28萬元，及自支付命令送達翌日起至清償日止，按年息
    百分之5計算之利息，自乏依據。是原審為上訴人敗訴之判
    決，並無不合，上訴意旨指摘原判決不當，求予廢棄改判，
    為無理由，應予駁回。
七、訴訟費用負擔之依據：民事訴訟法第78條。
中    華    民    國    98    年    6     月    5     日
                  臺灣宜蘭地方法院民事庭
                      審判長法  官  楊麗秋
                            法  官  張軒豪
                            法  官  郭淑珍
正本與原本無異。
本判決不得上訴。
中    華    民    國    98    年    6     月    6     日
                            書記官  林慶生
┌───────────────────────────────────────┐
│附表                                                                          │
├──┬───┬──────────┬──────┬─────────┬────┤
│編號│發票人│付    款  人        │發  票  日  │票面金額（新台幣）│支票號碼│
├──┼───┼──────────┼──────┼─────────┼────┤
│１  │丙○○│華南商業銀行宜蘭分行│79年4月30日 │280,000元         │0000000 │
└──┴───┴──────────┴──────┴─────────┴────┘


司法院資訊處製作；財團法人民間司法改革基金會備份。
